【裁判字號】    90,訴,2967
【裁判日期】    901109
【裁判案由】    返還買賣價金等
【裁判全文】
臺灣臺中地方法院民事判決  九十年度訴字第二九六七號
    原      告  甲○○
    被      告  美村建設股份有限公司
    法定代理人  丙○○
    訴訟代理人  乙○○
右當事人間請求返還買賣價金等事件，本院判決如左：
    主    文
被告應給付原告新台幣肆佰柒拾萬貳仟捌佰元，及其中新台幣佰玖拾肆萬肆仟元
自民國八十八年三月十五日起至清償日止，按年息百分之五計算之利息。
訴訟費用由被告負擔。
本判決於原告以新台幣壹佰伍拾柒萬柒仟陸佰元為被告供擔保後，得假執行，但被告
如於假執行程序實施前以新台幣肆佰柒拾萬貳仟捌佰元為原告預供擔保，得免為假
執行。
    事    實
甲、原告方面：
  一、聲明：除假執行之擔保金額及免為假執行部分外，如主文所示。
  二、陳述：
    (一)原告於民國八十八年三月十五日向被告購買「璀璨之旅」（即原自由之翼）建
      案Ｅ棟六樓之房屋、基地及編號一０一號停車位（下稱系爭房地），買賣價金
      共計新台幣（下同）三百九十四萬四千元，並訂定房地預定買賣合約書，原告
      並於當日付清全部價金。嗣房屋興建完成後，被告遲未將系爭房地所設定之抵
      押權塗銷，並依約將買賣標的物點交原告，經原告多次允讓，仍未依誠信履行
      。迄九十年五月四日，被告簽立切結保證書承諾於九十年七月十六日前將上開
      抵押權塗銷，並將買賣標的物點交原告，惟仍未依保證書履行。
    (二)依兩造簽訂之房地預定買賣合約書第二十條第二項規定：「如因賣方曾設定他
      項權利予第三人時，賣方應於取得買方之金融機關貸款後，即負責清理塗銷之
      。倘逾買方所定相當期限仍不解決，買方得解除本契約，雙方並同意依第二十
      一條違約之處罰規定處理」；另第二十一條第一項規定：「賣方違反第二十條
      第二項規定者，買方得解除本契約。解約時賣方除應將買方已繳之房地價款及
      遲延利息全部退還買方外，並應同時賠償房地總價款百分之二十之違約金，但
      該賠償之金額超過已繳價款者，則以已繳價款為限。」本件被告違反合約書第
      二十條第二項之規定，迄未塗銷系爭房地之抵押權，亦未依約將系爭房地點交
      予原告，原告於九十年七月九日以存證信函催告被告依切結保證書之約定，塗
      銷系爭房地抵押權，被告仍未塗銷，原告於九十年七月二十五日再以存證信函
      通知被告解除上開買賣合約，該存證信函業於九十年七月二十六日送達被告，
      故兩造間之房地買賣合約業已解除，爰依民法第二百五十九條之規定，請求被
      告返還買賣價金及自受領時即八十八年三月十五日起至清償日止之法定遲延利
      息，暨請求被告賠償兩造買賣合約所約定之違約金。
  三、對被告所為抗辯之陳述：不同意再給被告一段時間辦理塗銷抵押權。
  四、證據：提出房地預定買賣合約書、切結保證書各一份、發票、存證信函、掛號
      郵件收件回執各二份為證。
乙、被告方面：
  一、聲明：(一)駁回原告之訴及假執行之聲請。(二)如受不利之判決，願供擔保請准免
      為假執行。
  二、陳述：
    (一)對原告主張之事實，不爭執。
    (二)系爭房地已可交付原告，但因被告財務發生困難，請求原告不要解除契約，並
      給予一段時間辦理塗銷抵押權。
  三、證據：未提出任何證據。
    理    由
一、原告主張：原告於八十八年三月十五日向被告購買「璀璨之旅」建案Ｅ棟六樓之
    房屋、基地及編號一０一號停車位，買賣價金共計三百九十四萬四千元，並於當
    日付清全部價金，嗣房屋興建完成後，被告遲未將系爭房地所設定之抵押權塗銷
    ，並依約將買賣標的物點交原告，經原告多次催告，被告仍未依誠信履行，已違
    反合約書第二十條第二項之規定，原告於九十年七月二十五日以存證信函通知被
    告解除買賣合約，該存證信函業於九十年七月二十六日送達被告，故兩造間之房
    地買賣合約業已解除，爰依民法第二百五十九條之規定，請求被告返還買賣價金
    及自受領時即八十八年三月十五日起至清償日止之法定遲延利息，暨請求被告賠
    償兩造買賣合約所約定之違約金等語。被告則以：系爭房地已可交付原告，但因
    被告財務發生困難，請求原告不要解除契約，並給予一段時間辦理塗銷抵押權等
    語，資為抗辯。
二、原告主張其於八十八年三月十五日向被告購買系爭房地，買賣價金為三百九十四
    萬四千元，並於當日付清全部價金，嗣房屋興建完成後，被告遲未將系爭房地所
    設定之抵押權塗銷，並依約將買賣標的物點交原告，經原告多次催告，被告仍未
    依誠信履行，已違反合約書第二十條第二項之規定，原告於九十年七月二十五日
    以存證信函通知被告解除買賣合約，該存證信函業於九十年七月二十六日送達被
    告之事實，已據原告提出與所述相符之房地預定買賣合約書、切結保證書各一份
    、發票、存證信函、掛號郵件收件回執各二份為證，且為被告所不爭執，堪認原
    告主張之事實為真實。
三、查兩造簽訂之房地預定買賣合約書第二十條第二項規定：「‧‧‧，如因賣方曾
    設定他項權利予第三人時，賣方應於取得買方之金融機關貸款後，即負責清理塗
    銷之。倘逾買方所定相當期限仍不解決，買方得解除本契約，雙方並同意依第二
    十一條違約之處罰規定處理」。本件被告遲未依約塗銷系爭房地之抵押權設定登
    記，經原告定相當期限催告其履行，仍未依約塗銷抵押權登記，則原告於九十年
    七月二十五日以存證信函通知被告解除系爭房地之買賣合約，自屬有據。茲原告
    解除合約之存證信函業於九十年七月二十六日送達被告，應認兩造間之系爭房地
    買賣合約，已合法解除。被告雖辯稱：系爭房地已可交付原告，但因被告財務發
    生困難，請求原告不要解除契約，並給予一段時間辦理塗銷抵押權云云，然查財
    務困難並非得拒絕履約之正當理由，況原告於起訴前已曾多次給予被告時間尋求
    解決，惟被告均未依約履行，此為被告所不爭執，是被告前開辯解，尚非可採。
四、按「契約解除時，當事人雙方回復原狀之義務，除法律另有規定或契約另有訂定
    外，依左列之規定：一  由他方所受領之給付物，應返還之。二  受領之給付為
    金錢者，應附加自受領時起之利息償還之。」民法第二百五十九條第一、二款定
    有明文。又兩造簽訂之房地預定買賣合約書第二十一條第一項規定：「賣方違反
    第二十條第二項規定者，買方得解除本契約。解約時賣方除應將買方已繳之房地
    價款及遲延利息全部退還買方外，並應同時賠償房地總價款百分之二十之違約金
    ，但該賠償之金額超過已繳價款者，則以已繳價款為限。」本件兩造間所簽訂之
    房地預定買賣合約，因被告違反其第二十條第二項之規定，既經原告合法解除，
    已如前述。從而，原告依前述規定，請求被告返還已繳價金三百九十四萬四千元
    ，及自受領時即八十八年三月十五日起至清償日止，按年息百分之五計算之利息
    ，暨請求被告給付房地總價款百分之二十之違約金七十八萬八千八百元，洵屬正
    當，應予准許。
五、兩造陳明願供擔保請為宣告假執行或免為假執行，經核均與規定相符，爰分別酌
    定相當之擔保金額予以宣告。
六、據上論結，本件原告之訴為有理由，依民事訴訟法第七十八條、第三百九十條第
    二項、第三百九十二條，判決如主文。
中      華      民      國    九十      年      十一      月      九    日
                              臺灣臺中地方法院民事第四庭
~B法      官  陳文燦
右為正本係照原本作成
如不服本判決，應於判決送達後二十日內，向本院提出上訴狀。
中      華      民      國    九十      年      十一      月      九    日
~B法院書記官


司法院資訊處製作；財團法人民間司法改革基金會備份。
